# 求陈版：母子公司无偿划转资产的账务处理

提问人：liugangqd 时间：2013-01-05 22:13:44
为什么权益性交易母公司就要增加投资而不是其他的账务处理，如冲减自身的资本公积？这种处理方式准则或准则解释中有体现吗？

回答人：chenyiwei
这个问题在本版面上已有多次讨论，请先搜索一下。

提问人：liugangqd 时间：2013-01-05 22:51:08
这种划转子公司需要验资吗？要是需要验资，那是不得先评估？评估价与账面价值差额如何处理？

回答人：chenyiwei
不增加划入方实收资本的无偿划转，符合国资委 12 号令规定的可以不做评估的条件的，可以不进行评估。但有税务风险。

提问人：liugangqd 时间：2013-01-05 19:30:59
母公司将账面土地及房产一宗，账面价值 1500 万元，拟无偿划转给子公司，母子公司各应该如何账务处理？母公司是否能视同赠予进行账务处理，计入营业外支出 1500 万元？

回答人：chenyiwei
回复 liugangqd 的帖子
无偿划转可以理解为以零对价取得股权、资产或者净资产。所以首先要考虑的是该交易是否符合“企业合并”的定义，即取得对业务的控制权。如果构成企业合并的，则根据该划转交易的背景、划出方与本企业的关系等因素，判断这是同一控制下的合并还是非同一控制下的合并。
如果不是企业合并（包括属于单纯的资产购买）的，则对于所取得的资产，按照相关资产类会计准则规定的初始确认和计量原则进行会计处理。 此类交易通常发生于全资国有企业之间，并且在很大程度上是由作为各方共同股东的国资委或者当地政府等主导的，属于权益性交易的可能性较大，因此划入方一般贷记资本公积。

提问人：liugangqd 时间：2013-01-06 13:29:12
回复 chenyiwei 的帖子
我所遇到的案例是全资国有企业的母子公司之间的无偿划转，母公司账面已经有对子公司投资 1000 万元，这种无偿划转能视作对全资子公司的追加投资而适应“企业合并”准则的同一控制下的合并吗？

回答人：chenyiwei
是母公司划转资产给子公司，还是子公司划转给母公司？

提问人：liugangqd 时间：2013-01-06 15:42:18
回复 liugangqd 的帖子
母公司划转给子公司

回答人：chenyiwei
母公司划转资产给子公司，子公司增加资本公积，母公司按照划出资产的账面价值转为对该子公司的长期股权投资。是否适用企业合并，取决于被划转的资产是否构成业务。

提问人：liugangqd 时间：2013-01-06 19:25:44
回复 liugangqd 的帖子
本案例中实际是否构成合并对账务处理已没有影响，可以这样理解吧？

回答人：chenyiwei
基本上可以这样理解，都是按照标的资产的原帐面价值进行处理。

提问人：liugangqd 时间：2013-01-06 20:58:44
回复 liugangqd 的帖子
真是麻烦陈版了，现在如何账务处理我清楚了，可是依据到底是什么呢？能帮忙提供一下准则条文还是什么其他的法规依据吗？

回答人：chenyiwei
详见我在 6 楼的回复，直接的准则依据是没有的，但可以依据相关准则条款，经过一定的逻辑推理推导出来。

提问人：liugangqd 时间：2013-01-07 15:42:16
回复 liugangqd 的帖子
陈版，还想进一步和您讨论一下，如果母公司不以无偿划转的形式，而是以正常的投资程序进行验资，验资前提是要评估的，那可能母公司会将评估值高于账面值部分计入营业外收入，同样是权益性交易，无偿划转与投资为什么会出现这种差异呢？

回答人：chenyiwei
需要注意：母公司以非货币资产对子公司（尤其是全资子公司）投资，多数情况下不具有商业实质，因此应当以投出资产的原帐面价值作为投资成本。此问题本版面上讨论很多，你可以搜索一下之前的讨论。

提问人：zico9999 时间：2013-03-07 15:15:41
原先《企业会计制度——会计科目和会计报表》中“资本公积”科目的使用说明中，对无偿调出、调入固定资产的会计处理有规定。 新准则下，无偿划转构成企业合并的，按企业合并准则的相关规定处理；其他不构成企业合并的情况，也可沿用以前的处理方法。 划出方，借：资本公积 贷：存货 固定资产。 划入方，借：存货 固定资产 贷：资
本公积 这样处理正确吗？我觉得划入方可以计入资本公积，划出方应当作为“长投”处理~

回答人：chenyiwei
如果划出方和划入方存在母子公司关系的，则母公司调整长期投资，子公司调整资本公积。

提问人：zico9999 时间：2013-03-16 18:52:03
陈版：碰到无形资产出资的问题~~ 请教下： 1 、如果企业用专有技术和部分现金出资成立全资子公司，假设该专有技术账面价值为0 ，评估值为 2000 万。那么母公司只能做 借：长投 2000 贷：资本公积2000 2、假设成立的子公司占60%股权或者是成立合营、联营企业，是否可以确认收入？

回答人：chenyiwei
类似问题在本版面有很多讨论。我的意见是：母公司以非货币资产对子公司出资，除了某些特定情况以外，其他情况均作为不具有商业实质的非货币性资产交换处理，不确认损益和资本公积变动。请搜索一下本版面上之前的讨论

提问人：hfhshiyeluntan 时间：2016-10-13 17:31:05
陈老师 ， 就这个版面的问题，现在碰到的是相反情况：子公司（建设工程性质的法人子公司）将其他自建的固定资产、不动产等无偿划转给母公司，母公司持有全资子公司100%股权。假设不具有商业实质，不构成企业合并，所建设的资产没有构成业务，属于权益性交易，要怎么处理呢？母公司按照这个建设完工的资产的账面价值：划入方母公司计入：资本公积； 划出方子公司，咋个处理呢？按照冲减实收资本处理吗？

回答人：chenyiwei
子公司冲减资本公积、盈余公积、未分配利润（如果子公司减资的，则先按减资方案确定的金额冲减实收资本，差额再如上处理）；
母公司按收回投资处理，冲减对子公司的长投成本，如收回资产价值超出长投成本则确认收益。

提问人：hfhshiyeluntan 时间：2017-11-03 18:50:24
谢谢陈老师！！陈版的意思：母公司以非货币资产对新成立的子公司出资，除了某些特定情况以外，其他情况均作为不具有商业实质的非货币性资产交换处理，不确认损益和资本公积变动。 但是，个人的理解：对于非货币性资产交换，准则第二条 要求存在交易的双方。但对于用非货币性资产出资设立的新子公司，在出资的时候 新子公司在法律上根本不存在（可能还没有过户呢）；因为其是在出资之后，被投资方才成立，这样就不符合非货币性资产交换的定义了。

回答人：chenyiwei
可以作为非货币性资产交换，即以一项非货币性资产换取一项投资资产。不一定是双方的资产互换。

提问人：407543742 时间：2018-01-16 16:07:37
陈老师，现在有一母公司（国资）持有子公司80%股权，子公司 17 年 6 月成立，实收资本 2 亿， 17 年 12 月母公司划拔现金 2 亿元给子公司，明确计入资本公积。年底母公司合并报表时按持股比例计算的金额做调整抵销分录?还是应冲减资本公积或留存收益?

回答人：chenyiwei
如果少数股东也可以享有，则归属少数股东的份额按权益性交易原则处理，冲减合并报表的资本公积。

提问人：呼叫帮助 时间：2018-04-30 17:07:00
陈版，我理解母子公司无偿划转资产的账务处理和母子公司无偿划转股权的账务处理应当是一致的吧？

回答人：chenyiwei
原理上一致。